臺灣宜蘭地方法院刑事判決　　　　　　　　　　　　　　九十一年度訴字第四一號
　　公　訴　人　臺灣宜蘭地方法院檢察署檢察官
　　被　　　告　甲○○
　　指定辯護人　本院公設辯護人戊○○
右列被告因公共危險案件，經檢察官提起公訴（九十年度偵字第一九二０號），本院
判決如左：
    主  文
甲○○以加害生命之事，恐嚇他人，致生危害於安全，處有期徒刑伍月，如易科罰金
，以佰元折算壹日。
    事  實
一、甲○○於民國九十年五月廿八日十二時四十分許，在其位於宜蘭縣冬山鄉○○路
    八六八巷三號現供人使用之住處內，因酒後（尚未達心神喪失或精神耗弱之程度
    ）吵鬧遭其母丁○○責罵，竟心生不滿而至廚房搬出瓦斯桶二桶後，在客廳內開
    啟瓦斯，預備放火燒毀其上開住處，並出言表示要自殺，更恫嚇當時在屋內之母
    丁○○、兄弟丙○○及乙○○：要死大家一起死，不可能只有我一個人死等語，
    致使丁○○、丙○○及乙○○均因心生畏怖而倉皇逃出屋外，並報警處理。甲○○見狀即未再著手實施點火行為，反關閉瓦斯且將瓦斯桶二桶搬回廚房內，停止
    其放火之預備行為。嗣經宜蘭縣警察局羅東分局廣興派出所員警邱石賢到場檢視
    後，因屋內仍瀰漫濃厚瓦斯味，方將吊扇開啟並關閉電視等電器電源，始未釀成
    災害。
二、案經宜蘭縣警察局羅東分局報告臺灣宜蘭地方法院檢察署檢察官偵查起訴。
    理  由
一、訊據被告矢口否認有何放火燒毀房屋之犯意及犯行，辯稱：
  (一)其遭母親責罵後並無出言表示「要死大家一起死」或「不可能只有我一人死」等
    語，其係因母親丁○○怒斥「去死」，才回嘴「要死就死」等語。其當時係基於
    氣憤才隨口回應，並無自殺或放火燒屋之意。
  (二)其雖確有搬出瓦斯桶至客廳開啟瓦斯之舉，但非基於點火燒屋之意，而係因察覺
    瓦斯桶內已無瓦斯，方將瓦斯桶搬出準備叫瓦斯。又其明知瓦斯桶內已無瓦斯，
    始將瓦斯開啟作確認手續。當時其僅搬出一桶瓦斯，而非二桶等語。
二、然查：
  (一)右揭事實，迭據被害人丁○○、乙○○、丙○○等人分別於警訊及偵審中到庭證
    述綦詳，核與證人即到場處理之員警邱石賢到庭結證稱：其在接獲報案時分鐘內
    十赴現場，當時被告與丁○○、乙○○、丙○○及二名小孩等均在屋外，被告家
    人表示瓦斯已經關閉，但其進入屋內確認時，瓦斯桶已經搬回廚房，但因仍有濃
    厚瓦斯味，始將吊扇開啟，並關閉電視等電器電源。被告當場承認其因與母親吵
    架，心情不好，才開瓦斯要點火讓大家同歸於盡（見本院九十一年二月十九日訊
    問筆錄）等語吻合一致。況被害人丁○○、丙○○及乙○○分屬被告之母及兄弟
    ，彼此共居生活，顯無設詞誣陷抑或杜撰情節入其於罪之理。此外，復有受理案
    件紀錄表、員警工作紀錄簿、現場圖各一份，及現場照片七幀存卷可佐，堪認右
    列證人所證各語，均屬真實，應可採信。反觀被告所執：因瓦斯用磬及檢查瓦斯
    剩餘情況之故，方將瓦斯桶搬至客廳準備換裝等辯詞，則嚴重悖離一般日常生活
    經驗法則，顯屬犯後飾罪卸責之語，委無可採。
  (二)至被告行為前雖已飲酒，且經警測得其呼氣酒精濃度高達每公升一點四六時毫克
    ，但被告行為時神智及精神狀態均屬正常等情，則經被害人丁○○及邱石賢到庭
    證述：甲○○當時神智清楚，應答正常等語翔實，是被告並無因飲酒而致心神喪
    失抑或精神耗弱之程度，要可認定。
  (三)再觀被害人丁○○、乙○○及丙○○等人倉皇逃出家門並旋即報警處理之客觀行
    為情狀，顯徵被告當時行為所彰顯之客觀事實表徵及舉止涵意，均已明確顯現其
    欲藉引爆瓦斯燒屋達恫嚇被害人目的之狀態。總此，被告確因口角爭執，憤而搬
    出瓦斯桶逸放瓦斯預備引爆放火燒屋且恫嚇被害人等之事實，事證已臻明確，被
    告犯行洵堪認定，應予依法論科。
三、按刑法第三百零五條之恐嚇罪，所稱以加害生命、身體、自由、名譽、財產之事
    ，恐嚇他人者，係指以使人生畏怖心為目的，而通知將加惡害之旨於被害人而言
    。且受惡害之通知者，因其恐嚇，生安全上之危險及實害而言。最高法院五十二
    年度臺上字第七五一號、二十六年度渝非字第十五號分別著有判例可資參酌。是
    本件被告甲○○除當其母及兄弟之面逸放瓦斯預備引爆外，更出言恫嚇被害人等
    ，致使被害人等均因深感生命、身體陷於不安及畏怖之狀態而倉皇逃離住處後，
    方因外力介入而中斷並停止其預備放火之所為，係犯刑法第一百七十三條第四項
    、第一項之預備放火燒燬現供人使用之住宅罪及同法刑法第三百零五條恐嚇危害
    安全罪。其所犯恐嚇危害安全罪部分，雖未據公訴人提起公訴，惟因被告此部分
    犯行，係與所犯預備放火燒毀現供人使用住宅罪間，具有刑法第五十五條方法、
    目的之牽連犯裁判上一罪關係，故屬本院所應審究之範圍，爰依法從一重之恐嚇
    危害安全罪處斷。
四、本件被告所為開啟瓦斯之所為，應尚在預備階段，而未進入著手實施之程度，公
    訴意旨以證人乙○○於警訊中所述：被告手中已拿打火機等語，認被告之所為係
    犯同條第三項、第一項放火燒毀現工人使用住宅未遂罪，容有未洽。蓋：
  (一)證人乙○○雖於警訊中指稱：被告手中拿著打火機等語明確，然其於本院證述時
    ，則稱：其見被告搬出瓦斯桶並開啟後，旋即與丁○○、丙○○倉皇逃出，跑到
    看不見屋內之地點，故不確定甲○○有無拿出打火機。警訊中所為陳述係聽聞其
    母丁○○所言所為之陳述（見本院九十一年三月五日訊問筆錄）等語綦詳，另證
    人丁○○到庭則證稱：其亦不清楚甲○○就否取出打火機，因當時甚感畏懼，且
    急於逃離住處，故不清楚甲○○整體行為過程（見本院九十一年三月七日訊問筆
    錄）等語翔實。是被告甲○○究否業已取出打火機著手進行點火行為，實難單憑
    證人乙○○一人於警訊中之指述，率予認定。
  (二)互核證人乙○○警訊中所述：直到打電話報警後，甲○○才將瓦斯關閉，並將家
    中吊扇打開等語，及證人邱石賢到庭結證稱：其進入現場確認情況時，因尚存有
    濃厚瓦斯味，故將吊扇開啟，及關閉電視等電器電源（見本院九十一年二月十九
    日訊問筆錄）等語，即徵證人乙○○自逃出屋外後，確已無法明確觀察屋內被告
    舉止，方未能得悉開啟吊扇者乃員警邱石賢，而非被告。況證人邱石賢到場時，
    亦未自被告身上扣得其用以點火之打火機，是總據前情，證人乙○○於警訊中所
    陳，已存有明顯瑕疵如前述，且無扣案被告供犯罪所用之物扣案可資佐憑等各項
    客觀跡證，即難單引證人乙○○於警訊中之陳述，予以論斷被告業經取出打火機
    著手進行點火階段之行為。公訴意旨此部分事實，因乏積極證據予以肯認及補強
    ，而無法驟然判定。惟因公訴意旨起訴之基本事實既屬同一，本院爰依法變更起
    訴法條如前述，特此敘明。審酌被告僅因一時氣憤動輒開啟瓦斯預備燒毀房屋，
    更出言恫嚇其母及兄弟致使其等陷於恐懼，深感生命、身體、財產將受危害，顯
    見犯行重大，其行為之危險性亦對社會整體安全及附近居民安全造成潛在危險，
    情節匪淺，且其犯後猶狡言卸責，未見悔意，本應重罰，惟念其並無前科，素行
    尚佳，此有臺灣高等法院被告全國前案紀錄表一份在卷可按，及其到庭態度、犯
    罪動機、目的、手段、智識程度等一切情狀，爰酌情量處如主文所示之刑，並諭
    知易科罰金之折算標準，以資警懲。至被告供作犯罪所用之瓦斯桶二桶，並非被
    告所有之物，此經被告供明在卷，核與證人丁○○於偵查中證述相符，是與刑法
    第三十八條規定不符，爰不併予宣告沒收。
據上論斷，應依刑事訴訟法第二百九十九條第一項前段、第三百條，刑法第一百七十
三條第四項、第一項、第三百零五條、第四十一條第一項，罰金罰鍰提高標準條例第
一條前段、第二條，判決如主文。
本案經檢察官沈念祖到庭執行職務
中    華    民    國      九十一        年      三    月      二十一    日
                                  臺灣宜蘭地方法院刑事第二庭
                                            法  官  陳  嘉  年
右正本證明與原本無異。
如不服本判決，應於判決送達後十日內，向本院提出上訴狀。（應附繕本）
                                            書記官  詹  玉  惠
中    華    民    國      九十一        年      三    月      二十六    日
附錄本案論罪科刑法條全文
刑法第一百七十三條第一項、第四項
放火燒燬現供人使用之住宅或現有人所在之建築物、礦坑、火車、電車或其他供水、
陸、空公眾運輸之舟、車、航空機者，處無期徒刑或七年以上有期徒刑。
預備犯第一項之罪者，處一年以下有期徒刑、拘役或三百元以下罰金。
刑法第三百零五條
以加害生命、身體、自由、名譽、財產之事，恐嚇他人致生危害於安全者，處二年以
下有期徒刑、拘役或三百元以下罰金。
